【裁判字號】    89,訴,23
【裁判日期】    891031
【裁判案由】    退學
【裁判全文】
臺中高等行政法院判決                                  八十九年度訴字第二三號
                              .
    原      告  甲○○
    訴訟代理人  乙○○
    代  表  人  戴正芳
    訴訟代理人  丙○○
右當事人間因退學事件，原告不服行政院中華民國八十九年五月四日台八十九訴字第
一二一五０號再訴願決定，提起行政訴訟。本院判決如左：
    主  文
原告之訴及其合併請求損害賠償之訴均駁回。
訴訟費用由原告負擔。
    事  實
一、事實概要：原告甲○○原係被告國立聯合技術學院專科部夜間部工業工程與管理
    科管理組學生，因其民國八十七學年度第一、二學期修業成績有連續兩學期學業
    成續不及格科目學分數達各該學期修習學分總數二分之一，經該校勒令退學。原
    告不服向該校提出申訴，經該校學生申訴評議委員會作成八十八年申字第００一
    號評議決定書駁回其申訴。原告不服一再提起訴願，均遭決定駁回，遂向本院提
    起行政訴訟。
二、兩造聲明：
    (一)原告聲明求為判決：
      1.再訴願決定、訴願決定及原處分均撤銷。
      2.被告應給付原告新台幣（下同）一百零三萬一千一百七十八元及自民國八十
        八年九月一日起至清償日止，按年息百分之五計算之利息。
    (二)被告聲明求為判決：駁回原告之訴。
二、兩造之爭點：
    (一)關於原告之暑期補修所得之學分可否抵免上學期成績不及格科目之學分。
    (二)關於被告將原告退學是否違反憲法及法律之規定。
      1.原告主張之理由：
        原告於八十七學年度第一學期學業成績不及格科目之學分數，雖超過該學
          期所修學分之二分之一，但原告已於八十八年六月二十五日接受被告之要
          約參加暑期補修，同時繳交暑修費用六千元，被告既然允許原告暑假補修
          英文、統計學學分，兩造當事人意思表示互相一致，依民法第一百五十三
          條第一項之規定契約即為成立，且暑修完畢後英文學分已補足，被告即不
          得命令原告退學。詎被告竟於八十八年八月四日以聯合進字第八八○二○
          號函通知原告退學，顯然違背憲法賦予學生受教育之權利。
        教育部所訂專科學校學籍規則、專科學校學生重補修處理要點及國立聯合
          技術學院附設專科部學則係屬機關之行政命令，依中央法規標準法第十一
          條之規定機關命令不得牴觸憲法或法律，被告依上開命令將原告命令退學
          ，顯然違背憲法及中央法規標法之規定。
        原告因遭被告之違法退學，致受有八十七學年度二個學期之學費總計二萬
          五千一百七十六元，及八十八年六月所繳暑期補修費用六千元之損失，另
          原告違法濫權強制原告退學致原告的受教權因被告之侵權而受損害，使原
          告身心受重創，被告應賠償原告慰撫金一百萬元，合計被告應賠償原告一
          百零三萬一千一百七十八元及自八十八年九月一日起至清償日止，按年息
          百分之五計算之利息，爰合併請求損害賠償。
      2.被告答辯之理由：
        原告因八十七學年度學期學業成績不及格科目之學分數，連續兩學期達修
          習學分總數二分之一，被告依專科學校學生學藉規則第二十六條及本校學
          則第二十七條之規定予以退學處分，依法並無不合。
        原告在八十七學年度第二學期成績尚未公布寄發前，即已參加暑修登記、
          選課、繳費、上課。本校第二學期學期成績公佈寄發後、暑修結束前，即
          口頭並去函通知退學及通知其停止暑修並辦理全額退費或修畢暑修，而暑
          修成績及格科目可核發學分證明，惟不得抵免上學期成績不及格科目之學
          分。
        原告不服本校退學處分，向本校學生申訴評議委員會提出申訴，經本校學
          生申訴評議委員會討論並請該生列席處理其所提申訴案之評議會議，經本
          校學生評議會議委員投票決議，其所提之申訴案不成立，並以評議決定書
          函知原告。
        原告不服本校學生申評會決議又向教育部提起訴願，經教育部台（八九）
          訴字第八八一二六五五三號訴願決定書，認原退學處分依法尚無不合，並
          參酌司法院大法官釋字第三八二號解釋理由書「受理學生退學或類此處分
          爭訟之機關或法院，對於其中涉及學生之品行考核學業評量或處分方式之
          選擇，應尊重教師，及學校本於專業及對事實真相之熟知所為之決定」之
          意旨，以被告所為之退學處分，於法既無不合，亦無判斷或裁量違法或顯
          然不當，原處分自應維持，認訴願無理由，而駁回原告之訴願。
    理  由
一、按「學生學期學業成績不及格科目之學分數，連續兩學期達修習學分總數二分之
    一者，應令退學。」為行為時專科學校學生學藉規則第二十六條所規定。又學生
    學期學業成績不及格科目之學分數達該學期修習學分總數二分之一，連續兩學期
    者，應予退學，復為國立聯合技術學院附設專科部學則第二十七條第六款所規定
    。本件原告不服被告之退學處分，以其於八十八年六月二十五日就八十七學年度
    第一學期不及格學科科目，利用暑期補修學分並繳納暑修費，雖於同年七月二十
    九日接獲校方命令退學限期辦理離校通知，惟學校仍續讓其補足學分完成暑修，
    亦未辦理退費，請求校方承認並接受補修學分之事實云云，訴經教育部訴願決定
    ，以原告八十七年學年度第一、二學期成績單，各該學期修習學分總數為十六及
    十五學分，不及格學分數分別為十及九學分。因學期學業成績不及格學分數，已
    連續兩學期達修習學分總數二分之一，經被告通知退學，並就原告參加暑修事項
    以八十八年八月十六日聯合進字第八八０二二號函復，所修習科目若通過該科及
    格標準，該校得發給學分證明，若欲申請停止暑修，該校將依據公私立專科學校
    退、休學退費標準之規定辦理退費。又本件參酌司法院釋字第三八二號解釋之意
    旨，認該校所為之退學處分，於法並無違誤，而駁回其訴願。原告不服復以其已
    補足不及格之學分，被告依上開學則所為之退學處分，牴觸憲法及法律之規定，
    顯然違法而提起本件訴訟。
二、本院調查結果，原告八十七學年度第一、第二學期成績，各該學期修習學分總數
    為十六及十五學分，原告不及格學分數分別為十及九學分，因學期學業成績不及
    格科目之學分數，連續兩學期達修習學分總數二分之一，被告乃依專科學校學生
    學藉規則第二十六條、國立聯合技術學院附設專科部學則第二十七條第六款之規
    定，於八十八年八月四日以聯合進字第八八○二○號函予以退學處分，此有原告
    之八十七學年度成績表、退學通知函影本各一件附卷可稽。又按重（補）修實得
    學分及成績均應與各學期學分成績分別計算，專科學校學生重（補）修處理要點
    第三點第七款定有明文。原告固有於八十八年暑假補修其八十七學年度第一學期
    不及格之學分科目，惟暑修成績及格科目不得抵免上學期不及格科目之學分，至
    於暑修之學費是否能退費核屬另一問題，況被告亦曾以八十八年八月十六日聯合
    進字第八八０二二號函復，所修習科目若通過該科及格標準，該校得發給學分證
    明，若欲申請停止暑修，該校將依據公私立專科學校退、休學退費標準之規定辦
    理退費。又專科學校學生學藉規則係由教育部依據專科學校法第三十三條所訂定
    ，而國立聯合技術學院附設專科部學則又係依據專科學校學生學藉規則第四十四
    條所訂定，上開學則均係依據法律之授權而訂定。且參酌司法院大法官釋字第三
    八二號解釋理由書「受理學生退學或類此處分爭訟之機關或法院，對於其中涉及
    學生之品行考核學業評量或處分方式之選擇，應尊重教師及學校本於專業及對事
    實真相之熟知所為之決定，僅於其判斷或裁量違法或顯然不當時，得予撤銷或變
    更。」之意旨，被告所為之退學處分，自無牴觸憲法或法律之處，於法自無違誤
    ，亦無判斷或裁量違法或顯然不當，原處分自無不合，一再訴願決定，遞予維持
    ，俱無違誤。原告所為前開主張即無可採，其訴請撤銷原處分及一再訴願決定，
    為無理由，應予駁回。又原告提起之撤銷之訴，既經駁回，其合併提起之損害賠
    償之訴，即失所附麗，亦無理由，應併予駁回。
三、據上論結，本件原告之訴及合併請求損害賠償之訴均為無理由，爰依行政訴訟法
    第一百九十五條第一項後段、第九十八條第三項前段，判決如主文。
中      華      民      國    八十九    年      十      月    三十一    日
                            臺中高等行政法院第  二  庭
                                        審判長  法  官  沈水元
                                                法  官  王德麟
                                                法  官  林秋華
右正本證明與原本無異。
如不服本判決，得於收受本判決後二十日內以書狀敘述理由，經由本院向最高行政法
院提出上訴。並應繳納送達用雙掛號郵資拾份。
中      華      民      國    八十九    年      十      月    三十一    日
                                            法院書記官  陳鼎鈞
得於二十日內上訴。


司法院資訊處製作；財團法人民間司法改革基金會備份。
